---
title: "Påvirker høyden inntekten?"
author:
- Sofie Brynjelsen
- Silje Marie Danielsen
classoption: twoside
frontsize: 12pt
linestretch: 1.5
output: 
   html_notebook
lang: nb-NO
scl: apa-no-ampersand.csl
frontsize: 12pt
---


```{r setup}
library(modelr)
library(ggplot2)
library(knitr)
library(tinytex)
library(tidyverse)
library(ggpubr)

```


#Introduksjon
I denne oppgaven vil vi i hovedsak se på om høyde påvirker inntekten. For å finne ut dette har vi tatt i bruk studien/datasettet kalt for modelr. Vi har også sett på andre variabler som kjønn og sivilstatus, for å finne ut om disse faktorene har en påvirkning på inntekten. 

#Statistikk

```{r my_data, cache=TRUE}
my_data <- modelr::heights
names(my_data)
```

#disruptiv statistikk
```{r}
heights$heightInt<- cut(heights$height, breaks=8)
kable(summary(heights[,1:4]))
```

```{r}
kable(summary(heights[,5:9]))
```
Vi velger å legge hovedvekt på sammenhengen mellom høyde og inntekt, samt se om sivilstatus og kjønn har en påvirking på inntekt. 
Det er 3402 menn og 3604 kvinner som deltok i undersøkelsen.
I kolonnen inntekt er gjennomsnittet relativt høyt forhold til medianen, kan forklares med at det er noen som tjener veldig mye, som utspiller til et høyt gjennomssnitt. 



#Plots
```{r}
ggplot(data=my_data, mapping=aes(x= height, y=income)) +
  geom_point()

```
  
Her ser vi sammenhengen mellom høyde og inntekt. 
De ulike prikkene illustrerer observasjonenen til studien som er blitt tatt. 
De øverste prikkene er de som har høyest lønn.
Observasjonen øverst i diagrammet illustrerer gjennomsnittslønnen til de som ligger på et veldig høyt lønnsnivå.


```{r}
ggplot(data=my_data, mapping=aes(x= height, y=income)) +
  geom_point()+
  ylim(0, 300000)
```
Her ser man hvordan histogrammet ser ut, dersom man ser bort i fra de som har den høyeste inntekten.

#Desnity plot
```{r}
ggplot(data=my_data)+
  geom_density(aes(x=height), fill="darkgreen") 
```
I Density plotet, hvor man har brukt variabelen høyde, kan man se at den er tilnærmet lik normalfordelt.  

```{r}
ggplot(data=my_data)+
  geom_density(aes(x=income), fill="darkgreen")
 
```
Videre ville vi se på varibelen inntekt i et density plot, hvor vi fant ut at denne ikke er normalfordelt.
 

```{r}

ovr_grense <- 300000
ned_grense <- 0
my_data_utvidet <- my_data %>%
  dplyr::filter(income>ned_grense) %>%
  dplyr::filter(income<ovr_grense)%>%
  dplyr::mutate(logincome=log(income))

hist(my_data_utvidet$income)
hist(my_data_utvidet$logincome)

```
Ettersom inntekt ikke var normalfordelt, har vi nå valgt å foreta en tranformasjon.

#Sammenligning av menn og kvinner
```{r}
ggplot()+
  geom_point(data=my_data, mapping=aes(x = height, y = income, colour=factor(sex)))

```

I dette histogrammet har vi delt opp variablene kvinner og menn, for å se om det har en betydning på inntekt. Man kan se at der er flest menn på prikkene øverst i histogrammet og at det er de som har høyest lønn.


```{r}
library(dplyr)
my_data_fem <- my_data %>% dplyr::filter(sex=="female")
my_data_male<- my_data %>% dplyr::filter(sex=="male")

ggmen<- ggplot(data=my_data_male, mapping=aes(x=height, y=income, colour=factor(sex)))+
  geom_point()
ggwomen<- ggplot(data=my_data_fem, mapping=(aes(x=height, y=income, colour=factor(sex))))+
  geom_point()

ggarrange(ggmen, ggwomen, labels = c("ggmen", "ggwomen"), nrow=1)


```
I graf ggmen, er det flest menn i høyden 65 til 74.
Ser på grafen til høyre ser vi at flertallet av kvinner har en høyde på 60 til 70. 
Man kan også se at det er flere menn enn kvinner som har høy inntekt. 



```{r}
sex<-pull(my_data[,6])
```


```{r}
#Regresjon
ggplot(data=my_data, mapping=aes(x=height, y=income))+
  geom_point()+
  geom_smooth(method="lm", se=FALSE)

  

```

```{r}
View(my_data_filter)
my_data_filter <- my_data %>% dplyr::filter(income<300000) %>%
dplyr::filter(income>0) %>%
dplyr::mutate(lnincome=log(income)) %>%
dplyr::mutate(lnheight=log(height)) 


q1 <- ggplot(data=my_data_filter, aes(x=height,y=income)) + 
geom_point() + 
geom_jitter() +
geom_smooth(method = "lm")
q2 <- ggplot(data=my_data_filter, aes(x=lnheight,y=lnincome)) + 
geom_point() + 
geom_jitter() +
geom_smooth(method = "lm")
q2

library(gridExtra)
grid.arrange(q1,q2, nrow=1)
model_1 <- lm(my_data_filter$income ~ my_data_filter$height)
model_2 <- lm(my_data_filter$lnincome ~ my_data_filter$lnheight)
summary(model_1)
summary(model_2)

```
Den til høyre illustrerer prosentandel. 

```{r}
box <- subset(heights, income > 0)
ggplot(box, mapping= aes(x=heightInt, y=income, colour=factor(sex)))+
  scale_y_continuous(trans = scales::log_trans())+ 
  geom_boxplot()+
  ylim(2000, 300000)


```
Boksene representerer 50% av observasjonene. 
Medianen er linjen som skjæreer gjennom boksen. 
linjene som er vertikale, repsenterer minimum og maximun av lønnen og fra hver sin side rep.
"Prikkene" er kalt for outliers og representerer de som har "uvanlig" høy eller lav inntekt i forhold til medianen. 
box 1: når x er 52,56. 
De fleste dataene er  innefor boksen, det vil si at standardavviket ikke er stort. 
Det vil si at avstanden i lønnsintekt mellom mennesker på 1,52 ikke er stor. 
Medianen blir høyere, når høyden øker. 
Det vil si lønnen øker jo høyere en blir.
Ved å se på kjønn som en faktor, kan vi se at mange menn har høyre lønn en kvinner.
```{r}
box <- subset(heights, income > 0)
ggplot(box, mapping= aes(x=heightInt, y=income, colour=factor(marital)))+
  scale_y_continuous(trans = scales::log_trans())+ 
  geom_boxplot()+
  ylim(0, 300000)
```
Hvis vi sammenligner de to boxene kan vi se at de ligger høyt på inntekt er menn, og det er et høyt antall av dem som er skilte.

```{r}
my_data_adj <- my_data %>% dplyr::filter(income<300000 & income >0)
ggplot(data=my_data_adj)+
facet_grid(sex ~marital)+
geom_point(aes(x=age, y=income))
```
Ved å ta i bruk facet_grid kan vi se på om alder og sivilstatus har noe å si for hvor mye man tjener. 
ut i fra dataene kan man se en sammenheng mellom inntekt og sivilstatus. 
Det ser ut til at de som entene er single, gift eller skilt, har en høyere inntekt. 
Vi kan også se at mange av de som har høy inntekt har en alder på 50+.


```{r}
summary(lm(income~height + sex + age+ education, data=heights))



```
En ekstra inch vil gi en inntektseøkning på $2981. 
Vi kan se på at R-squerad er relatvit lavt så det er ikke 

#Resultater



#Konklusjon


